臺灣高雄地方法院民事判決　九十二年度親字第一四○號
　　原　　　告　乙○○
　　被　　　告　丙○○
　　法定代理人　甲○○
右當事人間請求確認親子關係不存在事件，於民國九十三年二月十日言詞辯論終結，
本院判決如左：
    主      文
確認原告之子孫聰賢與被告間之父女關係不存在。
訴訟費用由被告負擔。
    事      實
甲、原告方面：
一、聲明：求為判決如主文第一項所示。
二、陳述：孫聰賢係原告之子，於民國八十五年十月十七日落海失蹤，迄今已逾七年
    ，原告亦已聲請死亡宣告。孫聰賢於七十六年一月二十一日與被告丙○○之母甲
    ○○結婚，婚後孫聰賢仍從事捕魚業，被告之母甲○○則屢趁孫聰賢出海捕魚之
    二、三個月期間離家不知去向，直至孫聰賢返航時始返家居住，惟於七十九年間
    ，被告之母甲○○卻異於往常離家長達一年餘，直至八十年四月間因屏東縣恆春
    鎮懷寧醫院以電話通知略謂被告之母甲○○已產下一女即被告，請孫聰賢會同被
    告之母甲○○辦理領取嬰兒出院之相關手續云云，孫聰賢始知被告之母甲○○已
    在外產下被告，並於八十年四月二十六日將被告辦理出生之戶稽登記之同時，亦
    與被告之母甲○○辦理離婚登記。今因孫聰賢將因失蹤已逾七年而宣告死亡，屆
    時即產生繼承之問題，亦即倘若被告與孫聰賢間之父女關係不存在，則原告即可
    成為孫聰賢之繼承人，反之，則無法成為繼承人，從而原告自有以本件確認判決
    除去上開私法上地位受侵害危險之必要。可見原告之身分在當事人間即不明確，
    故為確認原告之身分，以發現真實之血統，爰依民事訴訟法第二百四十七條規定
    ，提起確認被告與原告之子孫聰賢間之親子關係不存在。
三、證據：提出戶籍謄本二件，戶政事務所函文、家事庭通知書、出生證明影本各一
    件；並聲請做親子關係血緣鑑定。
乙、被告方面：
一、聲明：求為判決駁回原告之訴。
二、陳述：同意與被告共同前往做血緣鑑定。
    理      由
甲、程序方面：
    按對於法律關係基礎事實之存否不明，有即受確認判決之法律上利益，且以原告
    不能提起他訴訟者為限，亦得提起確認之訴，為新修正民事訴訟法第二百四十七
    條第一、二項所明定。本件原告提起確認被告與原告之子即訴外人孫聰賢間之父
    女關係不存在之訴，該血緣、身份等事實之存否，乃親子關係之重要基礎事實，
    原告主觀認定被告非為其生母甲○○與原告之子即訴外人孫聰賢所生之女，惟因
    被告依法律規定推定為其生母甲○○與原告之子孫聰賢所生之婚生女，而孫聰賢
    若被宣告死亡後，被告因其親子身分關係不明確，則被告是否為孫聰賢之第一順
    位繼承人，及原告是否為第二順位繼承人即屬不明，原告之繼承權即受到不安之
    危險，該危險非以確認判決無法除去，有即受確認判決之法律上利益；且否認子
    女之訴，依法限於法定父、母始得提起，原告不能提起上開訴訟或以其他訴訟救
    濟，是原告提起本件確認之訴，揆諸上開規定，尚無不合，合先敘明。
乙、實體方面：
一、原告起訴主張：原告之子即訴外人孫聰賢與被告生母甲○○於七十六年一月二十
    一日結婚，在婚姻關係存續中生下被告，被告因此於法律上推定為孫聰賢與甲○
    ○之婚生女，惟因孫聰賢經常出海捕魚，七十九年間甲○○卻異於往常離家長達
    一年餘，直至八十年四月間因屏東縣恆春鎮懷寧醫院以電話通知略謂甲○○已於
    八十年一月二十二日產下一女即被告，請孫聰賢會同甲○○辦理領取嬰兒出院之
    相關手續，孫聰賢始知甲○○已在外產下被告，並於八十年四月二十六日將被告
    辦理出生之戶稽登記之同時，亦與甲○○辦理離婚登記，是自被告受胎期間迄至
    兩造離婚止，孫聰賢與甲○○二人並無同居之事實，是被告並非甲○○自孫聰賢
    受胎所生，為確認被告之身分，以發現真實之血統及確認原告之繼承權，爰依民
    事訴訟法第二百四十七條規定提起本件訴訟，請求確認原告之子孫聰賢與被告間
    之父女關係不存在等語。被告則同意做血緣鑑定。
二、經查：原告主張被告於八十年一月二十二日出生，依法雖係被告生母甲○○與之
    離婚配偶即原告之子孫聰賢於婚姻關係存續中所生，惟甲○○於被告受胎期間即
    未與孫聰賢同居，孫聰賢因自八十五年十月十七日落海失蹤迄今已逾七年，原告
    已對其聲請死亡宣告等情，業據原告陳明在卷，並提出戶籍謄本二件，戶政事務
    所函文、家事庭通知書、出生證明影本各一件為證，並經財團法人長庚紀念醫院
    高雄分院就原告、原告之子孫聰益、原告之女孫英靜、被告、被告生母甲○○進
    行血緣鑑定，其親子鑑定結果報告書認為：「‧‧‧可以排除“乙○○（即原告
    ）及孫繡容（即原告配偶）是丙○○（即被告）的親生祖父母”這一個假設（四
    重排除）」等語，此有該醫院九十三年一月十四日（九二）長庚院高字第五二八
    五號函附之親子鑑定結果報告附卷可憑，而為被告所不爭執，堪認原告之主張為
    真實。
三、雖最高法院二十三年上字第三四七三號、七十五年台上字第二○七一號判例揭櫫
    ：「按妻之受胎係在婚姻關係存續中者，依民法第一千零六十三條第一項規定，
    應推定其所生之子女為婚生子女，受此推定之子女，惟在夫妻一方能證明妻非自
    夫受胎或夫能證明受胎期間內未與妻同居者，得依同法條第二項之規定，於知悉
    子女出生之日起一年內以訴否認之，如夫妻均已逾該項所定之法定期間而未提起
    否認之訴，或雖提起而未受有勝訴之確定判決以前，該子女在法律上不能不認為
    夫之婚生子女，無論何人皆不得為反對之主張」之意見，惟審酌我國民法第一千
    零六十三條第一項婚生推定制度，其旨固在確保子女之地位安定、成長安全因而
    承認之制度，以避免使無辜之子女負擔因非婚生子而致之社會及法律上不利益，
    因此，法律上之親子關係未必與血緣、生物學上之親子關係一致，此種從外形的
    事實構築安定、確定身分關係之制度，旨在保護子女之利益為出發，是學者於探
    討親子關係訴訟事件時，皆以保護子女之利益為最高指導原則。惟查，上開判例
    作成之後，為發揮確認之訴預防及解決紛爭之功能，特擴大其適用之範圍及於為
    法律關係之基礎事實，此為民事訴訟法第二百四十七條第一項後段及第二項於八
    十九年二月九日所修正公布之立法理由，是本案中原告之繼承權可能因被告與原
    告之子孫聰賢之親子身分關係不明而受侵害，而該親子關係存否之基礎事實─即
    兩造於生物學上之真實血緣關連，既影響到原告之繼承權，其重要性難認較法律
    推定之婚生承認制度為小，且被告於生物學上之真實血緣關連經確認後，被告因
    此有機會得以確知其生父，而符合我國認祖歸宗之固有傳統，亦難謂對其不利，
    反而更足符合人事訴訟中保護子女之利益及發現真實的事實之旨趣，並能彰顯民
    事訴訟法第二百四十七條修法之目的，故上開判例見解不予援用。
四、從而，原告依民事訴訟法第二百四十七條規定，訴請確認原告之子孫聰賢與被告
    間之父女關係不存在，核屬有據，應予准許。
五、結論：原告之訴為有理由，依民事訴訟法第三百八十五條第一項前段、第七十八
    條，判決如主文。
中　　　華　　　民　　　國　　九十三　　年　　　二　　　月　　二十五　　日
                              臺灣高雄地方法院家事法庭
~B法　　　官　劉建利
右正本證明與原本無異。
如不服本判決，應於送達後廿日內，向本院提出上訴狀。
中　　　華　　　民　　　國　　九十三　　年　　　二　　　月　　二十五　　日
~B法院書記官　鄭裕一
